【裁判字號】    91,易,3591
【裁判日期】    920326
【裁判案由】    竊盜
【裁判全文】
臺灣高雄地方法院刑事判決                        九十一年度易字第三五九一號
    公  訴  人  臺灣高雄地方法院檢察署檢察官
    被      告  丁○○
    選任辯護人  顏宏斌律師
右列被告因竊盜案件，經檢察官提起公訴（九十一年度偵字第一八九四六號），本院
判決如左：
    主  文
丁○○無罪。
    理  由
一、公訴意旨略以：丁○○意圖為自己不法之所有，於民國九十年十二月二十一日十
    二時四十分許，在高雄縣岡山鎮○○路二十五巷八號騎樓圍起之車庫內，趁甲○○疏於注意之際，竊取甲○○所有、吊掛牆上之之釣具一批（內有二十一尺海釣
    竿一支、九尺甩竿一支、十五尺手釣日本竿二支，十五尺手釣普通竿二支、十三
    尺手釣竿一支、十二尺手釣竿一支、九尺手釣竿一支七尺手釣竿一支、鋁伸縮撐
    竿架一支、竹撐竿架二組、撈漁網一支、浮標筒二個大線板一塊、小線板三塊、
    其他附屬零件一批），得手後，乘坐車號ＶＥ－七四五五號廂型車離開，嗣於九
    十一年七月六日十時許，在丁○○車上發現甲○○失竊之釣竿而報警查獲，因認
    被告涉犯刑法第三百二十條第一項竊盜罪云云。
二、按犯罪事實應依證據認定之，無證據不得推定其犯罪事實；又不能證明被告犯罪
    ，應諭知無罪之判決。刑事訴訟法第一百五十四條及第三百零一條分別定有明文
    。又按刑事訴訟法上所謂認定犯罪事實之證據，係指足以認定被告確有犯罪行為
    之積極證據而言，如未能發現相當證據或證據不足以證明，自不能以推測或擬制
    之方法，以為裁判基礎。而認定不利於被告之事實，須依積極證據，苟積極證據
    不足為不利被告之認定時，即應為有利於被告之認定，更不必有何有利之證據；
    又認定犯罪事實所憑之證據，雖不以直接證據為限，間接證據亦包括在內，然而
    無論直接證據或間接證據，其為訴訟上之證明，須於通常一般之人均不致有所懷
    疑，而得確信其為真實之程度者，始得據為有罪之認定，倘其證明尚未達到此一
    程度，而有合理之懷疑存在而無從使事實審法院得有罪之確信時，即應由法院為
    諭知被告無罪之判決。亦即若證據資料在經驗科學上或論理法則上尚有對被告較
    為有利之存疑，而無從依其他客觀方法排除此項合理之可疑，即不得以此資料作
    為斷罪之基礎，且刑事訴訟制度受「倘有懷疑，即從被告之利益為解釋」、「被
    告應被推定為無罪」之原則所支配，故得為訴訟上之證明者，無論為直接或間接
    證據，須客觀上於一般人均不致有所懷疑而達於確信之程度者，始可據為有罪之
    認定，倘其證明尚未達於「確信」之程度，而有合理可疑存在時，即難據以為被
    告不利認定，換言之，在法律判斷上，即不能為被告有罪之認定。
三、本件公訴人認被告涉有上開竊盜之犯行無非係以：證人乙○○之證述；甲○○指認；贓物在被告持有中，且無法合理交代來源；證人丙○○及被告妻子
    蔡忍均證稱被告有釣魚之習慣，足徵被告有足夠之竊取動機；車號ＶＥ－七四
    五五號車輛係被告之友人黃典山所有等為主要依據，然訊據被告堅決否認有何竊
    盜犯行，辯稱：釣竿是我農曆五月份，在程香路二十五巷巷口撿的，九十年十二
    月二十一日我在工作，黃典山也沒有來找我等語。經查：
  (一)證人即被害人之妻乙○○於本院審理時固證稱：「我先生的魚竿是放在一整袋，
    九十年十二月二十一日下午十二時四十分，在我家騎樓下，鐵門有拉下，留下一
    個小門。當時我與我公公在客廳吃飯，釣具掛在牆壁上窗口旁邊，當時是釣具和
    安全帽放在一起，被告拿走一整包釣具時安全帽掉下來嚇到我公公。我透過窗戶
    看到被告把釣具拿走，當時外面的路上還有三個人。」等語（見本院九十一年十
    一月十五日審判筆錄），衡諸常情，證人乙○○既於九十年十二月二十一日發現
    被告竊取釣竿並已知悉車號，理應報警處理，以利警察循線逮捕被告追回贓物，
    然證人乙○○及被害人甲○○竟未報案，而遲至近七個月後即九十一年七月十日
    始報案失竊，其情即有可議，亦顯與常情有違，
  (二)又證人即車號ＶＥ－七四五五號廂型車車主黃典山於本院審理時證述：「（問：
    車號ＶＥ－七四五五車子是你的？），那是九人座的三菱廂型車墨錄色，九三年
    買的。」、「（問：九十年十二月二十一日有無去找被告？）沒有。我人在台中
    ，我在賣早點。我的車子常常與被告的車子放在一起，有一次我的車子放在告訴
    人的車前，告訴人要我開走，我就要開走，告訴人的太太就來對我大吼大叫。之
    後她就對我懷恨在心。」、「（問：對蔡啟守偵訊時的陳述有何意見？提示並告
    以要旨）他可能記錯，九十年十二月二十八日我、蔡忍、李金鳳、丙○○、丁○○五人要去旗山的旗尾取竹心、山芭樂心等藥草。我和我太太是九十年十二月二
    十七日晚上住丁○○家，丙○○沒有住那裡。二十八日早上十點多我們出發，帶
    了壹把鐮刀，我們帶家裡的菜在外面買了白飯後來在旗尾的涼亭吃中飯。九十一
    年一月一日我就回去台中，我在被告家住了四天。」等語（見本院九十二年一月
    二十九日審判筆錄）；且證人即黃典山之妻陳金鳳於本院隔離訊問後亦證稱：「
    （問：九十年十二月二十一日有無去被告家？）我們是九十年十二月二十八日去
    的。九十年十二月二十八日（農曆十五）我們有去旗尾爬山，拔一些竹心藥草。
    幾點出發不記得，中午我們帶麵包在山上吃。幾點回來不記得。我、丁○○、黃
    典山、丙○○、蔡忍一起去的。我們是九十一年一月回去的，我們都在車上睡。
    」等語（見本院九十二年一月二十九日審判筆錄），二人對吃飯、住宿之情節固
    有出入，然對九十年十二月二十一日並未至被告家中及九十年十二月二十八日外
    出之情，證述則大致相符，以人類之記憶對一年前發生之事，縱有記憶不清或混
    淆之情事，亦不悖於常情，準此證人黃典山、陳金鳳證述於九十年十二月二十一
    日並未至被告家乙節，應為可採。另證人丙○○於偵查中固陳證述於九十年十二
    月二十一日中午與丁○○及台中一位朋友坐ＶＥ－七四五五號車要去辦事云云，
    然其於本院審理時則證述：「黃先生應該是十二月二十八日開ＶＥ－七四五五的
    車子去的，不是二十一日，因為那天是王母的生日，那天五個人去，黃典山夫婦
    、丁○○夫婦和我一起去旗山去爬山、拔竹心、芭樂心。」等語（見本院九十二
    年三月十二日審判筆錄），參以上開證人黃典山、陳金鳳之證言，可知證人丙○○於警訊時證述之時間，應屬誤認，而以本院審理時之證述為可採。
  (三)本件被害人除於被告處查獲之釣竿一支外，另稱有其他釣竿九枝、鋁伸縮撐竿架
    一支、竹撐竿架二組、撈漁網一支、浮標筒二個大線板一塊、小線板三塊、其他
    附屬零件一批亦同時失竊，然並未於被告處查獲被害人所稱其餘失竊之物品；再
    者，依被害人甲○○於偵訊時所提出於被告處查獲之釣竿特徵照片，固可證明該
    釣竿為被害人甲○○所有，惟被告與被害人為鄰居關係，倘果真為被告所偷竊，
    則在失竊長達近七月之時間，被告為掩飾贓物之事實，其大可將該釣竿上如被害
    人所稱竿尾橘色線之明顯特徵予以消除，始符合常情；況如證人丙○○、蔡忍於
    偵查中所言，被告有釣魚之習慣，則在失竊近七個月之時間，以該釣竿竿尾如此
    明顯之特徵，應早為其鄰居之被害人甲○○所發現，當無延至七個月後才發現之
    理，是被告辯稱：釣竿是我農曆五月份，在程香路二十五巷巷口撿的乙節，應為
    可採。
  (四)綜上所述，依公訴人所指之證據，尚難認被告有竊盜之行為，此外復核無其他積
    極證據足認被告確有公訴人所指之犯行，揆諸首揭說明，不能證明被告犯罪，依
    法應為無罪之諭知。至被告有無另涉犯侵占遺失物罪部分，因此未據公訴人提起
    公訴，本院自無從審酌，附此敘明。
四、據上論斷，應依刑事訴訟法第三百零一條第一項，判決如主文。
本案經檢察官劉仲慧到庭執行職務。
中      華      民      國      九十二      年    三    月    二十六    日
                                  臺灣高雄地方法院刑事第七庭
                                      法  官  曾吉雄
右正本證明與原本無異。
如不服本判決，應於判決送達後十日內，向本院提出上訴狀。
                                      書記官   唐美玲
中    華    民    國    九十二    年       三      月        二十七    日


司法院資訊處製作；財團法人民間司法改革基金會備份。
